臺灣宜蘭地方法院民事簡易判決
110年度羅簡字第109號
原      告  倪金鳳  
被      告  倪金枝  

上列當事人間請求損害賠償事件，本院於中華民國110年10月18
日言詞辯論終結，判決如下：
　　主　文
被告應給付原告新臺幣壹拾萬元，及自民國一百一十年三月三十
日起至清償日止，按週年利率百分之五計算之利息。
原告其餘之訴駁回。
訴訟費用由被告負擔二分之一，餘由原告負擔。
本判決第一項得假執行。
　　事實及理由
一、原告起訴：被告係伊之胞弟，過去素有怨隙，被告竟與訴外
    人黃昇陽、賴春田、真實姓名年籍不詳之男子共同基於恐嚇
    之故意，於民國108年4月8日17時許至108年4月11日某時止
    ，在伊位於宜蘭縣○○鄉○○○路000巷00號之住處旁擺神壇焚香
    祭拜施作法事，並在幡布及紙錢上書寫伊之姓名及住址後，
    將之插在伊上址住處前後及焚燒紙錢等，使伊心生畏懼害怕
    。為此，爰依侵權行為之法律關係，提起本件訴訟請求被告
    賠償精神慰撫金等語。並聲明：被告應給付原告新臺幣（下
    同）20萬元，及自起訴狀繕本送達翌日起至清償日止，按週
    年利率百分之5計算之利息。
二、被告則以：本件是因為訴外人黃昇陽知道伊與原告間過去有
    多件訴訟互告多年，向伊表示可以幫忙施法讓原告不要再告
    伊，伊就同意黃昇陽去處理，施法的物品都是黃昇陽先幫伊
    準備，伊再將購置物品的錢給黃昇陽，伊沒有加害原告的意
    思，且施法後2年來原告均未受傷、生病，本件實際上並未
    造成原告損害，且原告因本件向臺灣宜蘭地方檢察署檢察官
    提起恐嚇之刑事告訴，亦經該署檢察官以110年度偵續字第3
    號為不起訴之處分，原告提起再議，復經臺灣高等檢察署以
    110年度上聲議字第5985號駁回再議，足見伊確無恐嚇原告
    等語，資為抗辯。並聲明：原告之訴駁回。
三、原告主張被告及黃昇陽、賴春田、真實姓名年籍不詳之男子
    （上揭4人，以下合稱被告等人）對其所為上揭行為已不法
    侵害其精神自由，其得依侵權行為之法律關係，請求被告給
    負精神慰撫金等情，為被告所否認，並以上開情詞置辯。茲
    就本件爭執之事項及本院之判斷，析述如下：：
(一)按「因故意或過失，不法侵害他人之權利者，負損害賠償責
    任。故意以背於善良風俗之方法，加損害於他人者亦同。」
    「不法侵害他人之身體、健康、名譽、自由、信用、隱私、
    貞操，或不法侵害其他人格法益而情節重大者，被害人雖非
    財產上之損害，亦得請求賠償相當之金額。」民法第184條
    第1項、第195條分別定有明文。所謂「自由權」，除身體之
    自由、行動之自由外，亦包含意思形成之自由，亦即免於遭
    他人騷擾、脅迫、控制與免於恐懼之自由。又「數人共同不
    法侵害他人之權利者，連帶負損害賠償責任。不能知其中孰
    為加害人者亦同。」民法第185條第1項亦有明文。所謂共同
    侵權行為，係指數人共同不法對於同一之損害，與以條件或
    原因之行為。加害人於共同侵害權利之目的範圍內，各自分
    擔實行行為之一部，而互相利用他人之行為，以達其目的者
    ，仍不失為共同侵權行為人，而應對於全部所發生之結果，
    連帶負損害賠償責任（最高法院78年度台上字第2479號判決
    意旨參照）。
(二)查原告前揭主張被告等人前於108年4月8日17時許至108年4
    月11日某時止，在原告位於宜蘭縣○○鄉○○○路000巷00號之住
    處旁擺神壇焚香祭拜施作法事，並在幡布及紙錢上書寫原告
    之姓名及住址後，將之插在原告上址住處前後及焚燒紙錢等
    情，業據被告、黃昇陽及賴春田於臺灣宜蘭地方檢察署偵查
    中坦認不諱（見臺灣宜蘭地方檢察署108年度偵字第3417號
    卷【下稱偵字卷】第33-37頁），並有原告所提出之監視器
    錄影翻拍照片暨現場照片等在卷可稽（見宜蘭縣政府警察局
    羅東分局警羅偵字第1080012419卷【下稱警卷】第11-18頁
    ），復為被告所不爭執，首應堪信為真實。
(三)被告雖執前詞否認有共同侵權行為，惟觀之原告所提出之照
    片，被告等人上揭行為係於原告住處前後插上招魂幡，其上
    並書寫原告之姓名「甲○○」及住址「宜蘭縣○○鄉○○○路000巷
    00號」（見警卷第14-15頁），而依一般民間習俗，招魂幡
    係傳統殯葬儀式中舉行招魂儀式時，道士做法用來招引亡靈
    的器具，而由於一般人於平時頗諱言死亡，連帶亦避忌與死
    亡有關之用物，故於喪葬禮儀以外之場合，凡刻意在他人住
    處附近插上招魂幡者，通常可解為寓有使之沾晦氣、觸霉頭
    ，甚或詛咒將發生不幸等滋擾他人之用意。而本件被告等人
    前揭所為，除於原告住處前後插上招魂幡外，更於招魂幡上
    書寫原告之姓名及住址，更同時擺神壇焚香祭拜施作法事，
    其等所為顯然並非單純作為祭祀用途，而係作為對原告不利
    之詛咒作為，含有濃厚之威嚇意味，足以使一般人感覺生命
    、身體受到威脅，並使原告之精神自由遭受壓迫，且已超越
    一般人社會生活所能容忍之範圍，被告辯稱其等所為僅係施
    法讓原告不要再對其提起訴訟，其無意加害原告云云，有背
    於社會一般對此等行為之認知，洵無可採；又原告既係主張
    其意思形成自由之人格權遭被告等人侵害，則原告於遭施法
    後是否確有受傷、生病，自非所問，是被告所抗辯原告並未
    因遭被告等人施法而受傷、生病等情，無論是否屬實，亦均
    不足以為對被告有利之認定。又本件被告並自承有同意黃昇
    陽前往施法，且施法所需之器材均係被告所出資，更可見被
    告與黃昇陽、賴春田及該真實姓名年籍不詳之男子係各自分
    擔實行行為之一部，而互相利用他人之行為，以達其目的，
    從而，無論被告是否認識賴春田及該真實姓名年籍不詳之男
    子，均無解於被告為上揭行為之共同侵權行為人，而應對於
    全部所發生之結果，連帶負損害賠償責任。從而，被告等人
    以上揭故意騷擾之行為，造成原告心生畏懼害怕，已侵害原
    告之意思形成自由，而屬侵害他人之自由權，並致原告受有
    精神上之痛苦甚明，是原告依民法第184條第1項前段及第19
    5條第1項規定主張被告應對其負侵權行為損害賠償責任，請
    求被告賠償非財產上之損害，應屬有據。
(四)至被告另辯稱本件前經原告向臺灣宜蘭地方檢察署檢察官提
    起恐嚇之刑事告訴，業經該署檢察官以110年度偵續字第3號
    為不起訴之處分確定，足認被告等人確無恐嚇之情等語。惟
    查刑法第305條之恐嚇危害安全罪，係以行為人以加害生命
    、身體、自由、名譽、財產之事恐嚇他人，致生危害於安全
    者為其要件，是行為人通知之內容，限於所列舉對於生命、
    身體、自由、名譽、財產之加害事實，且須行為人以人力而
    直接或間接得加以支配掌握者，如屬鬼怪神力、福禍吉凶之
    詛咒等內容，則不符本要件，即不該當本罪；此與民法侵權
    行為相關規定，僅問行為人是否因故意或過失，不法侵害他
    人之權利，或故意以背於善良風俗之方法，加損害於他人，
    且侵害他人之自由或其他人格法益而情節重大者，有所不同
    。亦即，行為人僅需以其故意或過失之不法行為侵害他人之
    意思形成自由，致他人受有精神上之痛苦，即負有民事上之
    非財產損害賠償責任，毋庸考量其所告知之內容是否為人力
    直接或間接得加以支配掌握，亦不以其行為構成刑事上之恐
    嚇犯罪為必要。從而，被告前揭行為，雖經臺灣宜蘭地方檢
    察署檢察官為不起訴之處分確定，並無礙於原告依據侵權行
    為之法律關係向其請求損害賠償。被告前揭所辯，亦無可採
    。
(五)按不法侵害他人之人格權，被害人受有非財產上損害，請求
    加害人賠償相當金額之慰撫金時，法院對於慰撫金之量定，
    應斟酌實際加害情形、所造成之影響、被害人所受精神上痛
    苦之程度、兩造之身分、地位、經濟狀況及其他各種情形，
    俾為審判之依據（最高法院51年台上字第223號判例、89年
    度台上字第1952號判決、86年度台上字第511號判決、86年
    度台上字第3537號判決意旨參照）。是本院審酌兩造為姊弟
    關係，被告竟因與原告有所嫌隙，即以前揭故意騷擾之行為
    ，造成原告心生畏懼害怕、精神自由遭受壓迫，並已超越一
    般人社會生活所能容忍之範圍，並兼衡兩造之所得及經濟能
    力（見本院不公開卷內之稅務電子閘門財產所得調件明細表
    ）等一切情狀，認原告得請求被告賠償之精神慰撫金，以10
    萬元為適當，逾此部分，則無理由。
四、按「給付無確定期限者，債務人於債權人得請求給付時，經
    其催告而未為給付，自受催告時起，負遲延責任。其經債權
    人起訴而送達訴狀，或依督促程序送達支付命令，或為其他
    相類之行為者，與催告有同一之效力。」「遲延之債務，以
    支付金錢為標的者，債權人得請求依法定利率計算之遲延利
    息。」「應付利息之債務，其利率未經約定，亦無法律可據
    者，週年利率為百分之5。」民法第229條第2項、第233條第
    1項前段、第203條分別定有明文。原告對被告之侵權行為損
    害賠償請求權，為未定給付期限之金錢債權，揆諸前揭說明
    ，原告請求被告給付自起訴狀繕本送達被告翌日即110年3月
    30日（見本院卷第19頁）起之法定遲延利息，亦有理由。
五、綜上所述，原告依民法第184條第1項前段、第195條第1項規
    定，請求被告給付10萬元，及自起訴狀繕本送達翌日即110
    年3月30日起至清償日止，按週年利率百分之5計算之利息，
    為有理由，應予准許。逾此範圍之請求，則無理由，應予駁
    回。
六、本件係因訴訟標的金額未逾50萬元，適用簡易程序所為被告
    敗訴之判決，依民事訴訟法第389條第1項第3款，應依職權
    宣告假執行。
七、本件事證已臻明確，兩造其餘攻擊防禦方法及所提之證據，
    經審酌後均與判決之結果不生影響，爰不另一一論述，併此
    敘明。
八、訴訟費用負擔之依據：民事訴訟法第79條。
中　　華　　民　　國　　110 　年　　11　　月　　15　　日
    　　　　　　　臺灣宜蘭地方法院羅東簡易庭
　　　　　　　　　            法  官  張文愷
以上正本係照原本作成。
如對本判決上訴，須於判決送達後二十日內向本院提出上訴狀，
同時表明上訴理由；如已於本判決宣示後送達前提起上訴者，應
於判決送達後十日內補具上訴理由（均須按他造當事人之人數附
繕本）。
如委任律師提起上訴者，應一併繳納上訴審裁判費。
中　　華　　民　　國　　110 　年　　11　　月　　15　　日
                              書記官  林恬安